【裁判字號】    97,交易,6
【裁判日期】    970529
【裁判案由】    公共危險等
【裁判全文】
臺灣屏東地方法院刑事判決               97年度交易字第6號
公  訴  人  臺灣屏東地方法院檢察署檢察官
被      告  甲○○
上列被告因公共危險等案件，經檢察官提起公訴（96年度偵字第
7254號）本院判決如下：
    主  文
甲○○犯不能安全駕駛動力交通工具罪，處有期徒刑月；又犯
過失傷害致人重傷罪，處有期徒刑捌月。應執行有期徒刑拾月。
    事  實
一、甲○○於民國96年9月9日16時30分許，在屏東縣潮州鎮○○
    街某友人住處內飲用維士比及米酒後，在呼氣酒精濃度為0.
    60MG/L，已達不能安全駕駛動力交通工具之程度，竟仍騎乘
    車牌號碼為PCT-096 號之重型機車，沿屏東縣潮州鄉○○路
    由西往東之方向行駛，於同日16時59分許行經清水南路與華
    興路口時，本應注意汽車駕駛人飲用酒類後其吐氣所含酒精
    濃度超過每公升0.25毫克，不得駕車及駕駛人駕駛汽車，應
    遵守道路交通標誌之指示，在行經有燈光號誌管制之交岔路
    口不得闖紅燈，而依當時之情形，天候晴，日間自然光線，
    道路為乾燥無缺限、無障礙物之柏油路面，視距良好，號誌
    正常，並無不能注意之情事，詎竟疏未注意，於飲用酒類後
    其呼氣酒精濃度為0.60MG /L 下，仍騎乘上開機車，且當時
    道路交通號誌為紅燈，亦未遵守道路交通標誌之指示而闖越
    紅燈，致撞及沿興隆路由南向北方向行駛之丙○○所騎乘AS
    I-980 號之重型機車，丙○○因此人車倒地，受有頭部外傷
    併顱內出血、右側偏癱、神智混亂而長期臥床，須專人24小
    照護（協助翻身、拍背、抽痰、灌食等日常照護）等重大難
    治之傷害。
二、案經丙○○之告訴代理人即其女乙○○訴由屏東縣警察局潮
    州分局報由臺灣屏東地方法院檢察署檢察官偵查起訴。
    理  由
一、程序部分：
  (一)按「除簡式審判程序、簡易程序及第三百七十六條第一款、
    第二款所列之罪之案件外，第一審應行合議審判。」，「左
    列各罪之案件，經第二審判決者，不得上訴於第三審法院。
    一、最重本刑為三年以下有期徒刑、拘役或專科罰金之罪。
    二、刑法第三百二十條、第三百二十一條之竊盜罪。」此刑
    事訴訟法第284 條之1 、第376 條第1 、2 款分別定有明文
    。本件檢察官起訴認被告涉犯刑法第185 條之3 之不能安全
    駕駛動力交通工具罪及同法第284 條第1 項後段之過失致重
    傷害罪，其二罪之最重本刑均為三年以下有期徒刑之罪，而
    屬於刑事訴訟法第376 條第1 款所定之案件，故依上開刑事
    訴訟法第284 條之1 之規定，即可獨任為之，就此合先敘明
    。
  (二)證據能力（有關下列本院認定事實所憑傳聞證據之證據能力
    ）：
    按「被告以外之人於審判外之陳述，雖不符前四條之規定
      ，而經當事人於審判程序同意作為證據，法院審酌該言詞
      陳述或書面陳述作成時之情況，認為適當者，亦得為證據
      。當事人、代理人或辯護人於法院調查證據時，知有第15
      9 條第1項 不得為證據之情形，而未於言詞辯論終結前聲
      明異議者，視為有前項之同意。」，此刑事訴訟法第159
      條之5 定有明文。又當事人、代理人或辯護人於調查證據
      時，知有本法第159 條之5 第1 項不得為證據之情形，卻
      表示「對於證據調查無異議」、「沒有意見」等意思，而
      未於言詞辯論終結前聲明異議者，應視為已有將該等傳聞
      證據採為證據之同意（參見該條之立法理由）。又按上開
      刑事訴訟法第159 條之5依 其條文文義，係以被告以外之
      人於審判外之陳述雖不符合同法第159 條之1 至第159 條
      之4 有關傳聞法則例外規定之情形，但如經當事人於審判
      程序同意作為證據，法院於審酌該言詞陳述或書面陳述作
      成時之情況，認為適當者，亦得為證據，或當事人、代理
      人、辯護人於法院調查證據時，知有同法第159 條第1 項
      不得為證據之情形，而未於言詞辯論終結前聲明異議者，
      則視為有前項之同意。並非被告以外之人於審判外之陳述
      須優先適用同法第159 條之1 至第159 條之4 規定，以審
      認其有否證據能力，於均不符合上開規定時，始有同法第
      159 條之5 規定之適用（參酌最高法院96年度台上字第
      5227號判決意旨）。
    與詰問權之關係：
      (1)依大法官釋字第582 號解釋文謂：「憲法第十六條保障
        人民之訴訟權，就刑事被告而言，包含其在訴訟上應享
        有充分之防禦權。刑事被告詰問證人之權利，即屬該等
        權利之一，且屬憲法第八條第一項規定『非由法院依法
        定程序不得審問處罰』之正當法律程序所保障之權利。
        為確保被告對證人之詰問權，證人於審判中，應依法定
        程序，到場具結陳述，並接受被告之詰問，其陳述始得
        作為認定被告犯罪事實之判斷依據。」等語。可知被告
        詰問權，係憲法第16條「訴訟權」所延伸被告刑事審判
        防禦權之基本權利。然此係被告之權利並非被告之義務
        。
      (2)又依大法官釋字第582 號解釋理由書謂：「至於被告以
        外之人（含證人、共同被告等）於審判外之陳述，依法
        律特別規定得作為證據者（刑事訴訟法第一百五十九條
        第一項參照），除客觀上不能受詰問者外，於審判中，
        仍應依法踐行詰問程序。」等語，可知大法官宣示詰問
        權之性質為「證人產生理論」，亦即詰問權之目的，在
        迫使檢察官傳喚審判外陳述之人到審判庭作證，以供被
        告行使詰問權，所以只有在檢察官已盡全力傳喚審判外
        陳述者到審判庭而仍不可得時，才不會違反詰問權，此
        審判外的陳述才能作為證據，否則即因違反詰問權，該
        審判外之陳述，不得作為證據。
      (3)詰問權既然被告於訴訟上的防禦權，而屬憲法上訴訟權
        的基本權利，然此並非被告的義務﹙參酌最高法院95年
        度台上字第4113號判決﹚，故被告對於詰問權自有處分
        權限，且基於憲法上基本權拋棄的理論，如被告對於詰
        問權已為不行使的處分，自無違法可言。又在客觀上不
        能接受詰問之情形（如：死亡、身心障礙致記憶喪失或
        無法陳述、滯留國外或所在不明而無法傳喚或傳喚不到
        、到庭後無正當理由拒絕陳述等），依上開大法官解釋
        第582 號解釋理由書，於此種情形亦不被認為違反被告
        詰問權而無證據能力。
      (4)再者，依刑事訴訟法第159 條之5 之規定，既然被告對
        於證人於審判外之陳述，已明示同意或知道該陳述依法
        已不得作為證據而仍無異議，參酌該條立法理由謂：「
        按傳聞法則的重要理論依據，在於傳聞證據未經當事人
        之反對詰問予以核實，乃予排斥。惟若當事人已放棄對
        原供述人之反對詰問權，於審判程序表明同意該等傳聞
        證據可作為證據，基於證據資料愈豐富，愈有助於真實
        發見之理念，此時，法院自可承認該傳聞證據之證據能
        力。」等語，可知該項對於傳聞證據之「同意」，認為
        具有證據能力之理由，係基於被告對於詰問權的放棄而
        來，故本院認為此規定之「同意」，實具有雙重性質，
        即對於「傳聞證據作為證據之同意」及「詰問權不為行
        使之表示」，是則被告既已放棄行使詰問權，亦無違反
        被告詰問權（參酌最高法院97年度台非字第132 號判決
        意旨）。
    經查，本件被告及檢察官，均知悉上開證據為傳聞證據，
      而於本院審理時提示上開證據，均表示「沒有意見」，且
      未於言詞辯論終結前聲明異議，依上開說明，應視為有該
      第159 條之4 第1 項之同意，是依上開說明，該「同意」
      ，即係對於「傳聞證據作為證據之同意」及「詰問權不為
      行使之表示」，故被告既已放棄行使詰問權，亦無違反被
      告詰問權。再者，本院審酌上開傳聞證據之作成當時之情
      況，並無違法之情事，故認為適當而得為證據。
二、訊據被告甲○○固坦承有於上開時、地飲用酒類後其呼氣酒
    精濃度為0.60MG /L 下，仍騎乘上開機車，並於上開時、地
    ，與丙○○所騎乘之上開機車發生碰撞，致丙○○人車倒地
    ，受有上開傷害等情，惟矢口否認有何過失傷害致人重傷之
    犯行，辯稱：當時我是紅燈，我沒有闖紅燈云云，經查：
  (一)被告於上開時、地於飲用酒類後，仍騎乘上開機車及其為警
    查獲後呼氣酒精濃度高達0.60MG/L乙節，業據被告於本院審
    理時坦承不諱，並有警卷第13頁卷存酒精濃度測定紀錄表1
    紙可證。又依醫學實驗證明所得經驗法則，對於吐氣酒精濃
    度達每公升0.25毫克以上時，將使駕駛人產生複雜之技巧障
    礙、駕駛能力變壞之行為表現，肇事比率比一般未飲酒時高
    出2 倍，而吐氣酒精濃度達每公升0.5 毫克以上時，將使駕
    駛人產生平衡感與判斷力障礙升高，肇事比率比一般未飲酒
    時高出10倍，甚而如吐氣酒精濃度達每公升0.75毫克時，駕
    駛人將產生明顯酒醉、步履蹣跚之行為狀態，其肇事比率比
    一般高25倍（見蔡中志著，「對飲酒不能安全駕駛之執法研
    究」，司法院第46期業務研究會講義）。本件被告於肇事後
    之呼氣酒精濃度高達0.60 MG/L ，且確實因酒後駕駛動力交
    通工具而肇事，足見被告已因服用酒類至駕駛技巧障礙，視
    覺及行為反應能力減低，而達不能安全駕駛動力交通工具之
    程度。
  (二)按「汽車駕駛人有下列情形之一者，不得駕車：．．二、飲
    用酒類或其他類似物後其吐氣所含酒精濃度超過每公升○‧
    二五毫克或血液中酒精濃度超過百分之○‧○五以上。」，
    此道路交通安全規則第114 條第2 款定有明文。又「駕駛人
    駕駛汽車，應遵守道路交通標誌之指示」、「汽車駕駛人，
    行經有燈光號誌管制之交岔路口闖紅燈者，處新臺幣一千八
    百元以上五千四百元以下罰鍰。」此道路交通安全規則第90
    條及道路交通管理處罰條例第53條第1 項分別定有明文。茲
    查：
    被告確有於飲用酒類後其吐氣所含酒精濃度超過每公升0.
      25毫克以上仍騎乘上開機車乙節，已如上開(一)所述。
    又經本院勘驗結果為「屏東縣潮州鎮同榮裡清水南路與華
      興路口，於96年9 月09月16時30分許前後之路口監視光碟
      」，其結果為：「光碟內容中之編號0407號，位置係道路
      交通事故現場圖所標示之右下方，拍攝角度為清水南路與
      華興路交岔路口，監視器僅拍攝到交岔路口車輛動態，未
      拍攝到號誌情形，於96.09.09.16 ：59：21（監視器所標
      示之時間），清水南路南北向車輛已開始啟動，96.09.09
      .16 ：59：23，一台紅色機車自畫面右側衝出至畫面左側
      。畫面上機車騎士向左觀望、停頓，研判衝出之紅色機車
      應係在畫面的左側發生碰撞（畫面尚未拍攝到碰撞面）。
      」等語，有本院卷存97年3 月6 日勘驗筆錄可稽，且依卷
      存監視器翻拍照片1 紙，顯示案發當時該清水南路與愛河
      路交叉路之南北向（即興隆路、清水南路）之車輛已啟動
      往前行駛，而東西向（即愛河路、華興路）除被告之機車
      外，並無其他車輛行駛，而依綠燈車輛行駛、紅燈車輛停
      止之一般社會通念，可推知被告當時所行駛之東西向號誌
      應為紅燈，而被害人丙○○所行駛之南北向號誌應為綠燈
      。再者，被告當時並未停車而仍往前行駛乙節，亦有上開
      勘驗筆錄及監視器翻拍照片可證。職是，本件被告於道路
      交通號誌為紅燈時，未遵守道路交通標誌之指示而闖越紅
      燈乙事，應可認定，被告空言否認，顯係事後卸責整詞，
      並無可採。
    被害人丙○○確係因本件車禍，受有頭部外傷併顱內出血
      、右側偏癱、神智混亂而長期臥床，須專人24小照護（協
      助翻身、拍背、抽痰、灌食等日常照護）等傷害，有卷存
      診斷證明書2 紙可證（見警卷第30頁、偵查卷第10頁）。
      又病患的神經功能損傷，超過一年即不易有治癒之機會，
      恐終身無法恢復原來的機能乙節，有本院卷存行政院國軍
      退除役官兵輔導委員會高雄榮民總醫院97年3 月27日高總
      管字第970003518 號函可考，是被害人丙○○所受上開之
      傷害，造成神經功能損傷而有重大難治，應可認為已達刑
      法第10條第4項第6款之重傷程度。
    再依卷附道路交通事故調查報告表(一)所載，當時天候晴，
      日間自然光線，道路為乾燥無缺限、無障礙物之柏油路面
      ，視距良好，號誌正常，足見客觀上並無不能注意之情事
      ，正常，並無不能注意之情事，詎被告竟疏未注意，於飲
      用酒類後其呼氣酒精濃度為0.60MG /L 下，仍騎乘上開機
      車，並未遵守道路交通標誌之指示闖越紅燈而肇事，被告
      應有過失，洵勘認定，此卷存臺灣省高屏澎區車輛行車事
      故鑑定委員96年11月23日高屏澎鑑字第960779號鑑定意見
      書認為「甲○○酒精濃度過量駕駛重機車未依號誌指示行
      駛為肇事原因，丙○○駕駛重機車無肇事因素」等語（見
      偵查卷第12至14頁），亦與本院持相同之看法，可供參酌
      。又被告之過失行為係造成被害人重傷之原因，是被告之
      過失行為與被害人之重傷結果間，具有相當因果關亦無疑
      義。
    此外復有警卷卷存現場照片16幀可考，本件事證明確，被
      告犯行應可認定。
三、論罪科刑：
  (一)被告行為後，刑法第185 條之3 已於民國97年1 月2 日修正
    公布，修正後該條之法定刑為「一年以下有期徒刑、拘役或
    科或併科十五萬元以下罰金」，與修正前規定「一年以下有
    期徒刑、拘役或三萬元以下罰金」之法定刑比較，以修正前
    即行為時之規定較有利於被告，應依刑法第2 條第1 項前段
    之規定適用行為時即修正前刑法第185 條之3之規定處罰。
  (二)核被告所為，係犯修正前刑法第185 條之3 之不能安全駕駛
    動力交通工具罪及同法第284 條第1 項後段之過失傷害致人
    重傷害罪。
  (三)刑之加重：按「汽車駕駛人，無駕駛執照駕車、酒醉駕車、
    吸食毒品或迷幻藥駕車、行駛人行道或行經行人穿越道不依
    規定讓行人優先通行，因而致人受傷或死亡，依法應負刑事
    責任者，加重其刑至二分之一。」此道路交通管理處罰條例
    第86條第1 項定有明文，本件被告酒醉駕車而過失傷害致人
    重傷，自應就其所犯過失傷害致人重傷犯行，加重其刑。
  (四)數罪併罰：又被告所犯上開二罪間，犯意個別，罪名互殊，
    自應依上開說明予以數罪併罰。
  (五)本院審酌被告酒醉駕駛，除漠視自身安危之外，更枉顧公眾
    行之安全，於服用酒類後已處於不能安全駕駛動力交通工具
    之狀態下，仍駕駛上開機車上路，因而肇生交通事故使被害
    人受有重傷害，迄今又未與被害人或其家屬達成和解，犯罪
    猶否認犯行，態度非佳等一切情狀，分別量處如主文所示之
    刑，並依上開說明定其應執行之刑，以示懲戒。
四、據上論斷，應依刑事訴訟法第299 條第1 項前段、第284 條
    之1，道路交通管理處罰條例第86條第1 項，刑法第2 條第1
    項前段、修正前刑法第185 條之3 、刑法第284 條第1 項後
    段、刑法第51條第5 款，刑法施行法第1 條之1 ，判決如主
    文。
中    華    民    國    97    年    5     月    29    日
                    交通法庭    法  官  曾吉雄
以上正本證明與原本無異。
如不服本判決應於收受本判決送達後十日內向本院提出上訴書狀，
其未敘述上訴理由者，並得於提起上訴後十日內向本院補提理由
書狀（均須按他造當事人之人數附繕本）「切勿逕送上級法院」
中    華    民    國    97    年    5     月    29    日
                                書記官  卓春成
刑法第185條之3：
服用毒品、麻醉藥品、酒類或其他相類之物，不能安全駕駛動力
交通工具而駕駛者，處1 年以下有期徒刑、拘役或3 萬元以下罰
金。
刑法第284條第1項：
因過失傷害人者，處 6 月以下有期徒刑、拘役或 5 百元以下罰
金，致重傷者，處1 年以下有期徒刑、拘役或5 百元以下罰金。


司法院資訊處製作；財團法人民間司法改革基金會備份。
